臺灣高等法院民事判決　　　　　　　　100年度上易字第275號
上　訴　人
兼後列一人
訴訟代理人　黃傳家
視同上訴人　黃金豹
被　上訴人　黃宗元
訴訟代理人　康勝男律師
上列當事人間因拆屋還地事件，上訴人對於中華民國100年1月20
日臺灣桃園地方法院99年度訴字第1197號第一審判決提起上訴，
經本院於100年10月11日言詞辯論終結，判決如下：
    主  文
上訴駁回。
第二審訴訟費用由上訴人負擔。
    事實及理由
一、被上訴人起訴主張：坐落桃園縣八德市○○段237-1、239地
    號土地（下稱系爭土地）為被上訴人所有，上訴人黃傳家與
    視同上訴人黃金豹並無合法使用之權源，竟擅自占用系爭土
    地各如原判決附圖（下稱附圖）所示面積部分之土地，並搭
    建鐵皮屋使用至今，顯無法律上之原因等語。爰基於民法第
    767條之規定提起本訴，請求上訴人應將坐落系爭土地上如
    附圖所示（占用237-1地號土地面積為21.55平方公尺、占用
    239地號土地面積為5.92平方公尺，合計27.47平方公尺）之
    地上建物拆除，並將土地返還被上訴人等情。原審為被上訴
    人全部勝訴之判決，上訴人不服，提起上訴，被上訴人則聲
    明：(一)上訴駁回；(二)上訴費用由上訴人負擔。
二、上訴人則以：上訴人於民國（下同）82年間向建商購買系爭
    土地旁，即坐落於桃園縣八德市○○段240地號土地及其上
    同段1245建號建物（門牌號碼為桃園縣八德市○○街13巷10
    號1樓）時，系爭土地為屋旁畸零地，建商同意渠等於該土
    地上搭建鐵皮屋使用，上訴人當時亦同意該鐵皮屋因占用部
    分道路用地，倘經政府徵收時，即會無條件拆除，以配合政
    府措施；而被上訴人在95年間才取得系爭土地所有權，並迨
    至99年始主張權利，有違信賴保護原則，侵害上訴人之權益
    等語，資為抗辯，聲明：(一)原判決廢棄；(二)被上訴人在第一
    審之訴駁回；(三)訴訟費用由對造負擔。
三、兩造不爭之事實：
    (一)被上訴人為系爭土地之所有權人。
    (二)上訴人無權占用系爭土地，並占用其中237-1地號土地面
      積21.55平方公尺、239地號土地面積為5.92平方公尺，合
      計27.47平方公尺。
四、兩造爭執要旨：本件兩造爭執要旨乃在於上訴人是否有權使
    用系爭土地？被上訴人訴請上訴人拆屋還地否有理由？茲說
    明如次：
    (一)被上訴人主張系爭土地為其所有，上訴人擅自搭建鐵皮屋
      使用，係無權占有其土地，伊訴請其拆屋還地云云，上訴
      人則以伊使用系爭土地已有23年，可從鎮公所之檔案中找
      出證明，被上訴人不可剝奪伊之權利為辯。經查系爭土地
      屬被上訴人所有，業據被上訴人提出土地登記簿謄本為證
      （見原審卷第3頁），且為上訴人黃傳家所不爭，並經原
      法院會同地政人員現場勘驗測量，有勘驗筆錄複丈成果圖
      各乙份及現場照片四幀附原審卷可稽（見原審卷第37頁-4
      2頁、54頁、55頁）。復經本院勘驗核對屬實，有勘驗筆
      錄及照片四幀附卷可稽（見本院卷第52頁-55頁）。
    (二)至上訴人黃傳家雖抗辯係82年間建商同意伊與黃金豹於其
      上搭建房屋使用，而為原地主所知悉等語，惟為被上訴人
      所否認，且依謄本所載，被上訴人係於95年11月8日因買
      賣而取得系爭土地所有權，而系爭土地係分割自同段237
      地號之土地，難認被上訴人對上訴人占有之情形自始知悉
      ，且上訴人黃傳家對於其占有權源亦未能提出任何證據以
      實其說，復無法舉證其等有何合法占有使用權源，則被上
      訴人主張上訴人等無權占用系爭土地，應堪認定。該鐵皮
      屋係供上訴人黃傳家現作為廚房使用，有獨立鐵門出入道
      路，旁邊即為前述上訴人向建商合法購買產權清楚之房屋
      足供居住，並有正常出入口，其面積有103.76平方公尺，
      且附屬建物面積亦有11.28平方公尺，亦有被上訴人所提
      出該建物謄本在卷可按，並經本院現場勘驗屬實，且為上
      訴人黃傳家亦不否認，足見並無害於上訴人黃傳家居住之
      權利；又所有物排除侵害返還請求權係法定權利，被上訴
      人依法行使，請求上訴人拆除建物及返還被占用之27.47
      平方公尺土地，亦不生違反誠信原則及權利濫用問題，是
      其所為之抗辯，亦無足採。
    (三)按所有人對於無權占有或侵奪其所有物者，得請求返還之
      ，對於妨害其所有權者，得請求除去之，民法第767條定
      有明文。系爭土地上各如附圖所示，面積共計27.47平方
      公尺部分，既為上訴人無權占用，則被上訴人本於所有權
      人之地位，請求上訴人將系爭土地之地上如附圖所示237
      之1、239地號土地上各占用面積之鐵皮屋部分拆除，並返
      還系爭土地，即屬有據，應予准許。
    (四)上訴人雖表示，系爭土地上之建物，以後不再翻修至建物
      不堪使用時，就還給被上訴人，也願向被上訴人承租系爭
      土地云云，惟上開條件，為被上訴人所拒，無法達成協議
      ，被上訴人既不同意上訴人之請求，即無法依和解方式解
      決此案，本院亦無法就此部分為斟酌，併予敘明。
五、綜上所述，上訴人所有之建物無權占用系爭土地如附圖所示
    237之1、239地號土地之部分，被上訴人依民法第767條，請
    求上訴人將該部分鐵皮屋拆除並將土地返還被上訴人，為有
    理由，應予准許。原審判決被上訴人勝訴，核無不合，應予
    維持，上訴論旨，仍執陳詞，斤斤指摘原判決不當，聲明廢
    棄改判，為無理由，應予駁回上訴。
六、本件事證已臻明確，兩造其餘之攻防方法，經審酌後，認與
    判決結果無影響，無庸逐一論述，併此敘明。
七、據上論結，本件上訴為無理由，依民事訴訟法第449條第1項
    、第78條、第85條第1項，判決如主文。
中    華    民    國   100    年    10    月    25    日
                  民事第十五庭
                      審判長法  官  林恩山
                            法  官  陳雅玲
                            法  官  郭松濤
正本係照原本作成。
不得上訴。
中    華    民    國   100    年    10    月    25    日
                            書記官  方素珍